【裁判字號】    92,訴緝,71
【裁判日期】    920430
【裁判案由】    違反臺灣地區與大陸地區人民關係條例等
【裁判全文】
臺灣高雄地方法院刑事判決                          九十二年度訴緝字第七一號
    公  訴  人  臺灣高雄地方法院檢察署檢察官
    被      告  甲○○
右列被告因違反臺灣地區與大陸地區人民關係條例等案件，經檢察官提起公訴（八十
八年度偵字第三０三一二號、八十八年度偵字第一八七八一號），本院判決如左：
    主  文
甲○○共同違反不得使大陸地區人民非法進入台灣地區之規定，處有期徒刑月，如
易科罰金，以佰元折算壹日，緩刑貳年。
    事  實
一、甲○○與吳守敬、陳炳昆二人（本院已先行審結）均係共同從事直銷工作而認識
    之朋友關係，甲○○因吳守敬、陳炳昆二人遊說以新台幣四萬元作為報酬並可免
    費前往大陸地區旅遊，明知自己並無與大陸地區男子鄭依瑞（本院通緝中）結婚
    之真意，且不得使大陸地區人民非法進入臺灣地區，竟為貪圖一時之利益，與吳
    守敬、陳炳昆及大陸地區男子鄭德仕（未經起訴）等人共同基於使大陸地區人民
    非法進入臺灣地區之犯意聯絡，先於八十七年三月二十八日由吳守敬、陳炳昆二
    人共同帶同前往大陸地區福建省與鄭依瑞碰面，並於同年四月七日在大陸福建省
    福州市辦理甲○○與鄭依瑞之結婚登記手續，領得福建省長樂市公證處所發給之
    （九八）長證內字第０六九五號結婚公證書後，甲○○與吳守敬、陳炳昆即於同
    年四月九日先行返台。甲○○返台後，明知其與鄭依瑞並無實質之婚姻關係，復
    與吳守敬、陳炳昆、鄭德仕共同基於行使使公務員登載不實文書之概括犯意，由
    甲○○於同年六月八日持前揭結婚公證書，向高雄縣鳳山市第一戶政事務所辦理
    其與鄭依瑞之結婚戶籍登記，使不知情之戶政事務所承辦人員蔡美玲將其與鄭依
    瑞於八十七年四月七日結婚之不實事項登載於職務上所掌之戶籍資料登記文件公
    文書上，足以生損害於戶政機關對戶籍管理之正確性。甲○○復承前開犯意，於
    八十八年三月二十三日，委託不知情之麥克國際旅行社人員張筱筠，代為填具大
    陸地區人民進入台灣地區旅行證申請書」、「大陸地區人民進入台灣地區保證書
    」等文件，於保證書之「與被保人關係」欄中填入「夫妻」之不實事項，並檢附
    前開戶籍謄本，以探親名義，向內政部警政署入出境管理局申請鄭依瑞進入台灣
    之旅行證，致不知情之該局承辦人員將前揭不實事項記載於申請書上，而據以核
    發八八入出字第三三八一四一三一號之鄭依瑞中華民國台灣地區旅行證，核准鄭
    依瑞入境台灣地區，足以生損害於內政部警政署入出境管理局對大陸地區人民入
    境管理之正確性。嗣八十八年六月八日鄭依瑞即由高雄小港國際機場抵達台灣，
    並於通關時，將前揭不實之旅行證出示行使供海關人員查驗入境後，甲○○隨即
    再基於前開犯意，執前揭不實之結婚、戶籍資料及入出境許可證等不實文件，向
    高雄縣警察局鳳山分局文山派出所登記申辦流動人口，致使該承辦警員將此不實
    資料，登載於所掌「流動人口登記聯單」公文書上，足以生損害於警察機關對於
    流動人口管理之正確性。迨臺灣高雄地方法院檢察署檢察官於八十八年七月二十
    八日前往吳守敬、陳炳昆位於高雄市○○區○○路五二五號住處執行搜索，始查
    知上情。
二、案經高雄市政府警察局移送及高雄縣警察局鳳山分局報告臺灣高雄地方法院檢察
    署檢察官偵查起訴。
    理  由
一、訊據被告甲○○對於右揭犯罪事實均坦承不諱，核與同案被告吳守敬、證人賴淑
    芬所證述之情節相符，復有結婚證、結婚登記申請書、財團法人海峽交流基金會
    證明書、大陸福建省長樂市公證處結婚證明書、戶籍謄本、大陸地區人民進入臺
    灣地區旅行證申請書、流動人口登記聯單、中華民國臺灣地區旅行證及入出境紀
    錄查詢單等影本各一份在卷可稽，本件事證明確，被告犯行堪以認定。
二、核被告甲○○所為，係犯刑法第二百十六條、第二百十四條之行使使公務員登載
    不實之公文書罪，及違反臺灣地區及大陸地區人民關係條例第十五條第一款不得
    使大陸地區人民非法進入台灣地區之規定，應依同法第七十九第一項之規定處罰
    。被告與吳守敬、陳炳昆、鄭德仕等人共同以假結婚之方式，使公務員於戶籍登
    記資料上為不實登載後，復行使該登載不實之戶籍資料，進而取得登載不實之鄭
    依瑞旅行證，而使鄭依瑞非法進入臺灣地區之行為，有事前之共同謀議及事後之
    行為分擔，為共同正犯，起訴書漏未斟酌此點，尚有未洽；而其等於取得前開登
    載不實之鄭依瑞旅行證後，復交由鄭依瑞持以行使入境，其等與鄭依瑞就此行使
    登載不實公文書之行為部分亦有犯意聯絡，亦應論以共同正犯。被告使公務員為
    不實登載後，復持該登載不實之公文書行使，其使公務員登載不實之低度行為已
    為行使之高度行為所吸收，不另論罪。又其先後多次行使使公務員登載不實公文
    書之犯行，時間緊接，手法相同，觸犯構成要件同一之罪名，顯係基於概括犯意
    反覆為之，應均依連續犯之規定論以一罪。又其所犯前開行使使公務員登載不實
    公文書罪及使大陸地區人民非法進入台灣地區罪間，有方法目的之牽連關係，應
    依刑法第五十五條之規定，從一重之使大陸地區人民非法進入台灣地區罪處斷。
    爰審酌被告為貪圖小利，竟以假結婚之方式，使大陸地區人民非法入境臺灣，不
    僅損及戶政機關及內政部警政署入出境管理局管理戶籍、入境之正確性，更有危
    害社會治安之虞，惟其犯後坦承犯行，態度良好等一切情狀，酌情量處如主文所
    示之刑。再按被告行為後，刑法第四十一條業於九十年一月四日修正為「犯最重
    本刑為五年以下有期徒刑以下之刑之罪，而受六個月以下有期徒刑或拘役之宣告
    ，因身體、教育、職業、家庭之關係或其他正當事由，執行顯有困難者，得以一
    元以上三元以下折算一日，易科罰金。但確因不執行所宣告之刑，難收矯正之效
    ，或難以維持法秩序者，不在此限」，並於同年月十日經總統公布施行，新舊法
    比較之結果，以新法有利於被告，爰併諭知易科罰金之折算標準。末查，被告前
    未曾受有期徒刑以上刑之宣告，有台灣高等法院被告全國前案紀錄表在卷可按，
    因貪圖小利，一時短於思慮，致為本件犯行，經此偵審教訓及刑之宣告後，應知
    警惕而無再犯之虞，本院因認對其所宣告之刑以暫不執行為適當，爰併予宣告緩
    刑二年，用啟自新。
據上論斷，應依刑事訴訟法第二百九十九條第一項前段，臺灣地區與大陸地區人民關
係條例第七十九條第一項，刑法第二條第一項前段、第十一條前段、第二十八條、第
二百十六條、第二百十四條、第五十五條、第四十一條第一項、第七十四條第一款，
罰金罰鍰提高標準條例第一條前段、第二條，判決如主文。
中      華      民      國      九十二      年    四    月    三十      日
                                        臺灣高雄地方法院刑事第一庭
                                            審判長法  官  林  水  城
                                                  法  官  盧  怡  秀
                                                  法  官  謝  雨  真
右正本證明與原本無異。
如不服本判決，應於判決送達後十日內，向本院提出上訴狀。
        書記官  陳  威  志
中    華    民    國      九十二      年      四      月      三十      日
附錄本案論罪科刑法條：
臺灣地區與大陸地區人民關係條例第七十九條
違反第十五條第一款規定者，處五年以下有期徒刑、拘役或科或併科新台幣五十萬元
以下罰金。
以犯前項之罪為常業者，處一年以上七年以下有期徒刑，得併科新台幣一百萬元以下
罰金。
第一項之未遂犯罰之。
刑法第二百十六條
行使第二百十條至第二百十五條之文書者，依偽造、變造文書或登載不實事項或使登
載不實事項之規定處斷。
刑法第二百十四條
明知為不實之事項，而使公務員登載於職務上所掌之公文書，足以生損害於公眾或他
人者，處三年以下有期徒刑、拘役或五百元以下罰金。


司法院資訊處製作；財團法人民間司法改革基金會備份。
